# 陈版主，子公司发行股份收购母公司经营性资产的处理？

提问人：zlswlyg 时间：2013-01-24 11:14:22
上市公司为子公司，子公司发行股份收购母公司经营性资产包，该资产包包括其他子公司股权、联营企业股权等，母子公司如何进行处理？如何确认母公司长期股权入账价值和子公司资产包入账价值，合并层次如何处理？

回答人：chenyiwei
回复 zlswlyg 的帖子
对于上市公司（子公司）而言，向母公司发行股份取得同一控制下的其他子公司股权，按同一控制下合并处理；取得联营企业股权，按非企业合并取得长期股权投资处理，分别适用《企业会计准则第 2 号——长期股权投资》第三条第（一）项和第四条第（二）项的规定对其进行初始计量。
对于母公司而言，通过上市子公司增发，以非货币资产换取上市公司的股份，实现资产证券化，属于具有商业实质的非货币性资产交换交易，应按投出资产包的公允价值确定其对子公司增持股权投资的初始成本，并确认资产包内各项股权投资的处置损益。 母公司合并报表层面而言，用于对子公司增资的资产包在其交易前后都在合并报表范围内，所以不体现资产处置损益，但应体现为一项购买少数股东股权的交易（对子公司的持股比例上升）。

回答人：chenyiwei
回复 zlswlyg 的帖子
这个案例中，对子公司而言属于企业合并的部分，子公司应按原账面价值计量，这一点没有太大争议，主要的问题可能在于不构成企业合并的部分，如合营、联营企业股权等。如果完全按照现行准则的字面意思，是不能比照企业合并采用权益结合法的。但四大在其IFRS下的会计实务和相关的技术指引资料中，一般会允许在IFRS下对此类同一控制下的合营、联营企业股权转移视同采用权益结合法处理，作为可使用的选项之一。但这一点在中国准则中并未明确，所以可能不便于直接借鉴。

提问人：呼叫帮助 时间：2015-05-19 15:30:56
最近遇到这样一个问题，陈版！ 本公司收购了一家客运公司的分公司，分公司净资产为 0 ，本公司支付了 200 万元从分公司的总公司手中购买了这个分公司，请问我支付的款项是挂长期投资还是放在往来账中核算？

回答人：chenyiwei
既然是分公司收购，那就不会形成长期股权投资。要了解对净资产为零的分公司按 200 万收购的原因，例如是否看中其资质。如果是则建议确认为无形资产。

提问人：呼叫帮助 时间：2015-05-20 09:02:09
公司收购分公司的原因就是看中了分公司拥有的从a市到b市的路线运输权，这是否可以作为无形资产确认吗？

回答人：chenyiwei
可以。符合解释 5 号第一条规定的确认被购买方无形资产所需满足的可辨认性标准。